【裁判字號】    94,訴易,61
【裁判日期】    950117
【裁判案由】    損害賠償
【裁判全文】
臺灣高等法院臺中分院民事判決      94年度訴易字第61號
原      告  華衛科技股份有限公司
法定代理人  乙○○
被      告  甲○○○○○○○
訴訟代理人  黃向榕
上列當事人間請求損害賠償事件，原告提起刑事附帶民事訴訟，
經本院刑事庭裁定移送民事庭（94年度附民字第268號），本院
於民國95年1月3日言詞辯論終結，判決如下：
    主  文
被告應給付原告新台幣壹佰壹拾貳萬元，及自民國九十四年十一
月二十五日起至清償日止按年利率百分之五計算之利息。
訴訟費用由被告負擔。
    事實及理由
一、原告起訴主張：被告係設在台中市南區永興5巷21號原告華
    衛科技有限公司（下稱華衛公司）股東，華衛公司前因營運
    發生困難，該公司董事長乙○○為穩定公司運作，維繫華衛
    公司員工信心，遂自行提供新臺幣（下同）120萬元作為華
    衛公司6個月之安定基金，用以支付員工薪資、租金、水電
    、電話費等費用，並委請被告代為處理，乙○○因而分別於
    92年9月19日、10月3日將120萬元款項分為二筆，每筆各60
    萬元匯入被告指定其女張瓊瑤所有之郵局帳戶內，供被告支
    付華衛公司上開開銷之用，詎被告僅在華衛公司10餘日，並
    支付華衛公司需用款項8萬元後即未予處理，並意圖為自己
    不法所有，以變易持有為所有之意思，將上開剩餘款項112
    萬元侵占入己，以支付其個人欠款債務，迄92年10月10日被
    告未再代公司支付員工薪資，乙○○始查悉上情。被告侵占
    華衛公司112萬元，原告依民法第184條之規定自得請求被告
    賠償，爰求為命被告給付112萬元，及自起訴狀送達繕本翌
    日起算法定遲延利息之判決。
二、被告則以：乙○○匯入其女兒張瓊瑤帳戶之120萬元係被告
    個人向乙○○借貸之款項，非乙○○委託被告經營華衛公司
    之安定基金，而該120萬元之借款，被告亦有出具借據予乙
    ○○，並以被告及其女兒張瓊華晟圓網路科技股份有限公司
    之股票擔保（晟圓網路科技股份有限公司是華衛公司之前身
    ），且華衛公司之董、監事會亦未承認此120萬元係屬公司
    財務等語，資為抗辯。
三、查華衛公司之負責人乙○○確有於92年9月19日及年10月3日
    各匯款60萬元，共120萬元至被告指定之其女張瓊瑤帳戶，
    被告並以其中之8萬元支付華衛公司之開銷等情，為兩造所
    不爭執之事實，兩造所爭執者乃該120萬元係乙○○用以為
    華衛公司安定基金之款項或被告向乙○○私人借貸之款項。
    經查被告於刑事台灣台中地方法院檢察署93年度他字第326
    號偵查中自承92年9月份華衛公司召開董監事聯席會議中，
    曾有討論公司安定基金一事，核與證人即華衛公司監察人許
    原善、證人即華衛公司董事陳智豐、證人即華衛公司前任總
    經理陳彰輝、證人即華衛公司前任業務經理劉連瑞於偵查中
    均證稱：92年9月14日華衛公司曾召開董監事會議，會議過
    程中有討論要籌措6個月的安定基金等語相符，足見華衛公
    司當時確有籌措120萬元安定基金之計畫。證人鍾建順於偵
    查中及台灣台中地方法院94年度易字第639號審理時亦證稱
    ：「．．．當時公司資金有問題，所以開會要籌措．．．重
    建基金，但未成功，所以董事長自己私底下籌120萬元，所
    以由乙○○出錢，他分兩次匯錢給被告，第一次匯前後有告
    訴我，並有再開一次董事會，當時因為匯錢到私人帳戶，所
    以公司有董事並不同意。第二次他要把錢匯給我，但我認為
    因為董監事會沒通過，我不願意接受，所以仍將錢匯給被告
    ，形式上是要做公司重建基金，實際上也有公司費用自款項
    中支出．．．。」等語。而乙○○係於92年9月19日及10 月
    3日共匯款120萬元予被告，該匯款時間點與前開董監事會議
    之時間緊接，匯款數額亦與董監事會議中討論之120萬元安
    定基金之數額相符。是以92年9月14日華衛公司董監事會議
    固就該120萬元安定基金未達成共識，然乙○○為繼續經營
    華衛公司而以公司董事長之身分，先提出120萬元交由被告
    處理作為華衛公司安定基金，以暫渡難關等情，尚屬非虛。
    被告雖辯稱該120萬元係其私人向乙○○借貸之款項，並提
    出附於刑事偵查卷之借據為證，但觀該借據，借據中所載「
    茲收到張李素貞股票和張瓊華股票共163張股票」等文字記
    載，業據被告自承係伊自行書寫，衡情乙○○若有收受上開
    股票作為質押借款之擔保，則應自行書寫收訖無訛等文字或
    於被告書寫上開文字後加以簽章承認，表示願收受股票作為
    質押，而非由被告自行書寫上開文字於借據上，又未經乙○
    ○簽章承認；另證人鍾建順於刑事偵審中亦證稱：「．．．
    我簽該借據為見證人時，是被告拿給我簽名的，．．．我簽
    名只是見證被告確實有收到錢．．．。」、「問：借據是你
    打的？答：是。當時被告來找我，說告訴人（即乙○○）匯
    二筆錢到他帳戶，要我當證人，我有先問乙○○先生，告訴
    人私下曾告訴我說該筆錢是公司的安定基金，但被告告訴我
    說因為他是直接匯到被告的帳戶中，怕公司及其他的人不承
    認，所以要我以借款的名義打好借據，我將借據打好，自行
    簽好我的姓名後，我就直接交給被告。」、「我簽的時候並
    沒有借據中『茲收到張李素貞和張瓊華股票共163張股票』
    那一行字」、「被告表示要請我打一張借據，．．．被告要
    我打的意思是證人乙○○匯給被告女兒120萬元確實有匯款
    ．．．我當時只確認乙○○確實有匯款120萬元，．．．所
    以我就見證這個部分，至於股票抵押手寫部分，應該是後來
    加上去的．．．因為我打的時候沒有這部分．．．。」等語
    ，足見該借據係出自被告單方意思委請證人鍾建順繕打，並
    不足以認定上開120萬元係乙○○借予被告之款項。再依該
    借據所載，借款之期間為自92年10月1日起至93年4月30日止
    ，但乙○○匯款之時間卻分別為92年9月19日及10月3日，非
    借據所載之92年10月1日，且借款係至93年4月30日始屆期，
    被告於92年10月10日以前，借款尚未到期，豈有代華衛公司
    支付公司開銷8萬元之理，而被告所代墊之款項，依附於偵
    查卷華衛公司所出具之收據，係支付92年9月20日到期之租
    金3萬元，及92年9月25日到期之票款1萬元，亦未見92年10
    月1日鍾建順打字之借據有扣除此款項，況華衛公司已因經
    營不善，無法支付開銷，董、監事除乙○○外，無人願意再
    出資幫助公司渡過難關，是華衛公司之股票於當時已無價值
    可言，乙○○焉有同意被告以華衛公司前身之晟圓網路科技
    股份有限公司股票質押借貸120萬元之理，該借據自不能為
    有利被告之認定。至被告所提華衛公司之董、監事會未承認
    此120萬元係屬公司財務，係指附於台灣台中地方法院94年
    度易字第639號刑事卷內部分華衛公司董、監事陳彰輝等人
    於92年11月28日所為記載「兩造之金錢糾紛係私人借貸關係
    ，與公司財務無涉」之聲明而言，惟依證人許原善、陳智豐
    ：陳彰輝、劉連瑞、鍾建順前揭證言所示，華衛公司部分董
    、監事並未同意出資120萬元為公司之安定基金，繼續經營
    華衛公司，故該反對籌措公司安定基金之董、監事，當然會
    拒絕承認乙○○所匯給被告之120萬元係屬公司之財務，是
    華衛公司部分董、監事所為之上開聲明，並不能改變乙○○
    匯給被告之120萬元係公司之安定基金，由乙○○委託被告
    經營華衛公司用以支付公司開銷，並非被告向乙○○私人借
    貸款項之事實，被告所辯，應無可採。
四、按故意不法侵害他人之權利者，負損害賠償責任，民法第
    184條第1項前段定有明文。被告將應用以支付華衛公司開銷
    屬公司所有之安定基金112萬元，侵占入己，支付其個人之
    債務，對華衛公司自應負侵權行為之損害賠償責任，則華衛
    公司請求被告給付112萬元，及自起訴狀繕本送達翌日即94
    年11月25日起算之法定遲延利息，尚無不合，應予准許。
五、據上論結，本件原告之訴為有理由，依民事訴訟法第78條，
    判決如主文。
中    華    民    國    95    年    1    月     17    日
                      民事第四庭審判長法  官  黃斐君
                                      法  官  張浴美
                                      法  官  陳蘇宗
以上正本係照原本作成。
不得上訴。
                                      書記官  吳麗慧
中    華    民    國    95    年    1    月     20    日
                                                      Ｈ


司法院資訊處製作；財團法人民間司法改革基金會備份。
